最高法院民事裁定　　　　　　　　　　　　　　　　八十八年度台簡上字第五七號
　　上 訴 人　甲○○
　　被上訴人　乙○○
右當事人間請求給付會款事件，上訴人對於中華民國八十八年五月二十一日臺灣臺中
地方法院第二審判決（八十七年度簡上字第四七四號），提起上訴，本院裁定如左：
    主  文
上訴駁回。
第三審訴訟費用由上訴人負擔。
    理  由
按對於簡易訴訟程序之第二審判決，其上訴利益逾第四百六十六條所定之額數者，當
事人僅得以其適用法規顯有錯誤為理由，逕向最高法院提起上訴，且須經原裁判法院
之許可，而該項許可，以訴訟事件所涉及之法律見解具有原則上之重要性者為限，此
觀民事訴訟法第四百三十六條之二第一項及第四百三十六條之三第一項、第二項規定
自明。所謂適用法規顯有錯誤，係指原第二審判決就其取捨證據所確定之事實適用法
規顯有錯誤而言，不包括判決不備理由或理由矛盾，及認定事實錯誤之情形在內。查
本件原審以：上訴人主張伊於民國八十四年四月一日、八十二年九月二十五日及八十
三年七月二十日分別召集民間互助會（下稱甲、乙、丙合會），被上訴人除以自己名
義加入為會員外，並假借其友人即訴外人陳何玉緞名義入會。計以「何玉緞」及「玉
緞」名義各加入甲合會一會，以「何玉」及「玉段」名義各加入乙合會一會，以「玉
段」名義加入丙合會二會，各會均由被上訴人投標及收取會款。詎自八十五年四月起
被上訴人竟否認前揭以「何玉緞」、「玉緞」、「何玉」及「玉段」名義（下稱「何
玉緞」等名義）所加入之合會為其本人入會，並拒繳會款，計積欠伊死會會款新臺幣
（下同）一百四十七萬元等情，依合會關係，求為命被上訴人如數給付並加計法定遲
延利息之判決。經查被上訴人固不否認介紹陳何玉緞參加上訴人邀集之甲、乙、丙三
合會，並代繳會款，代為標會及受領標得之會金等事實，惟否認有假借陳何玉緞名義
入會情事，依法自應由上訴人就被上訴人有假借「何玉緞」等名義參加合會之事實，
舉證證明。次查系爭甲、乙、丙三合會會單，均係由擔任會首之上訴人製作並交付與
全體會員，是否為會員，自應以會單為依據。實務上雖有以他人名義參加合會之情形
，惟尚難憑此遽認被上訴人有假借「何玉緞」等名義入會之情事。會單上「何玉緞」
、「玉緞」、「何玉」及「玉段」均係陳何玉緞之略稱，為兩造所不爭，而陳何玉緞
復確有其人，其參加上訴人之合會，係被上訴人所介紹，雖未曾與上訴人會面，但係
經上訴人之同意將之列名於會單上。上訴人召集之合會，並無禁止一人參加多會之規
定，而被上訴人以「麗卿」或「日大」之名義參加合會，從無積欠會款情形。上開陳
何玉緞名義參加之合會，在八十五年四月間陳何玉緞倒會之前，亦無積欠會款情事。
被上訴人代陳何玉緞標會，領得標金後，均簽發支票或匯寄標金與陳何玉緞，並有臺
中市第六信用合作社復興路分社及南臺中分社帳戶對帳單可稽。陳何玉緞所參加之丙
會二會，先後於八十四年二月二十日及同年九月二十日得標，領取會金後，曾分別簽
發十七紙及十一紙支票交由上訴人轉交活會會員，且於其八十五年四月倒會前，均獲
兌現，為兩造所不爭，自不能僅因被上訴人代繳會款、代為標會及受領標得之會金，
即認有假借陳何玉緞名義入會情事。再查甲會會單上所載「何玉緞」電話00000
00號，係陳何玉緞之夫陳益宏所租用。至丙會會單，上訴人交付與被上訴人之原始
會單上，並無任何會員電話或其他記載，嗣上訴人所提會單雖記載玉緞000000
0，與被上訴人同，並在麗卿、玉緞名下註明共四會，惟此電話號碼係上訴人自行註
記，亦無從依此項記載，認陳何玉緞名義之入會實為被上訴人所參加。上訴人於本件
及另件訴訟聲請訊問之證人王秀鳳、劉文德、王長成、蔡林秀蓮、王陳金玉、江素娥
、李光巡等人，均僅證明未曾見過陳何玉緞本人，並未能證明被上訴人以陳何玉緞名
義入會。雖證人李華妍於另件訴訟證稱，被上訴人曾告知互助會中之玉緞、何玉緞實
係由其參加，因恐其他會員知其參加多會，故以玉緞名義參加云云。但為被上訴人否
認，又乏實據，且依證人所言，被上訴人既恐他人知悉其有眾多合會，乃以「玉緞」
名義參加，按諸常理，又豈會主動告知證人？況查證人李華妍與上訴人間因合會關係
尚有債權債務未決，上訴人果能對被上訴人為請求，即有利於其債權之受償，所為證
言，自難遽信。上訴人於準備程序終結後，另聲請訊問證人陳益宏等人，於法不合，
且無訊問之必要。上訴人既未能證明被上訴人有假借陳何玉緞名義參加系爭三合會情
事，從而其本於合會關係，訴請被上訴人給付會款本息，不應准許等詞，因而維持第
一審所為上訴人敗訴之判決，經核於法並無不合。查本件上訴人係主張被上訴人「假
借」陳何玉緞名義參加合會，訴請給付會款。原第二審斟酌全辯論意旨及調查證據之
結果，認上訴人之主張不可採，並已於判決內說明得此心證之理由。上訴人對原第二
審判決提起上訴，指摘原法院未命被上訴人舉證證明其係「代理」陳何玉緞參加合會
，適用法規顯有錯誤云云，容有誤會。此外，其他上訴理由無非爭執原審有無傳訊證
人陳益宏之必要？並就原判決一面謂上訴人未與陳何玉緞會面，一面推論上訴人同意
陳何玉緞入會；且依合會會單之記載，認會員應以會單為據，而不採對於上訴人有利
之證據，指為理由不備及矛盾云云。惟此項爭執是否可取，原判決所為判斷正確與否
，純屬事實審法院取捨證據、認定事實當否之問題，要與適用法規是否顯有錯誤無涉
，更遑論所涉及之法律見解具有原則上之重要性。依首揭說明，應認上訴人逕向本院
提起第三審上訴，其上訴為不合法。
據上論結，本件上訴為不合法，依民事訴訟法第四百三十六條之五第一項、第九十五
條、第七十八條，裁定如主文。
中      華      民      國    八十八    年     十二     月     十六     日
                              最高法院民事第五庭
                                  審判長法官  蕭  亨  國
                                        法官  吳  正  一
                                        法官  陳  淑  敏
                                        法官  葉  勝  利
                                        法官  朱  建  男
      右正本證明與原本無異
                                              書  記  官
中      華      民      國    八十九    年      一      月      六      日
